臺灣嘉義地方法院民事裁定　　　　　　100年度消債抗字第3號
抗　告　人　戴湘芸
上列抗告人因聲請更生及保全處分事件，對於本院民國99年12月
31日所為99年度消債更字第54號第一審裁定，提起抗告，本院合
議庭裁定如下：
    主  文
原裁定廢棄。
    理  由
一、按債務人不能清償債務或有不能清償之虞者，得依本條例所
    定更生或清算程序，清理其債務；又聲請更生或清算不合程
    式或不備其他要件者，法院應以裁定駁回之；但其情形可以
    補正者，法院應定期間先命補正，消費者債務清理條例第3
    條、第8條分別定有明文。
二、抗告人主張其負欠金融機構債務總金額為新台幣（下同）16
    5 萬0,126 元，惟債務人每月收入僅2 萬3,000 元（未扣除
    勞健保費用），而有不能清償債務之虞。乃於本件更生聲請
    前，依消費者債務清理條例規定向最大債權銀行國泰世華商
    業銀行股份有限公司（下稱國泰世華銀行）請求共同協商清
    償方案，國泰世華銀行要求債務人分180 期、零利率，每期
    清償9,222 元，惟債務人以前揭收入扣除必要支出（即法院
    扣薪8,000 元、勞健保費1,400 元、伙食費5,000 元、水電
    費400 元、通信費200 元、房租1,500 元、子女教育費833
    元，總計1 萬7,333 元），每月僅能清償4,000 餘元，致協
    商未成立，國泰世華銀行提出之清償方案顯然過苛，致抗告
    人無法履行，抗告人所負無擔保或優先權債務總金額未超過
    1,200 萬元，復未經法院裁定開始清算程序或宣告破產，爰
    依法聲請更生等語。原審以法院扣薪8,000 元部分，在與債
    權銀行協商後，即無再加扣除可能，故於審酌是否能依協商
    條件還款時，自不能予以列計。在扣除法院扣款後，每月尚
    餘1 萬5,154 元，並無不能依前開協商條件還款之情事，而
    駁回抗告人之聲請。
三、抗告意旨略以：抗告人所指每月生活費平均支出9,333 元，
    已顯低於98年度台灣省低收入戶最低生活費用9,829 元，僅
    係抗告人個人每月必要支出，尚不包含三名未成年小孩之扶
    養費，依綜合所得稅每年度之扶養費用扣除額，平均每月每
    受扶養人口之支出為6,833 元，故三名子女每月扶養費與抗
    告人配偶平均分擔後，應為1 萬0,250 元（6833×3 ÷2 ）
    ，以抗告人每月薪資2 萬4,487 元，扣除個人生活費用支出
    9,333 元、扶養費1 萬0,250 元後，僅餘4,904 元，實不足
    以支付債權銀行所提供之每月清償9,222 元之協商方案。是
    以，抗告人已節省開銷，將生活程度限制在較一般人最低生
    活水平為低之情況，並有誠意處理債務問題，抗告人實有不
    能清償債務或有不能清償之虞情形。為此，請求廢棄原裁定
    等語。
四、本件抗告人於消費者債務清理條例施行後，於民國99年5 月
    7 日間曾向最大債權銀行即國泰世華銀行請求共同協商債務
    ，國泰世華銀行提供180 期、零利率、月付金額9,222 元之
    還款方案予聲請人，惟聲請人以其無法負擔為由，致協商不
    成立等情，有聲請人提出之財團法人金融聯合徵信中心當事
    人信用報告、前置協商不成立通知書、國泰世華銀行99年11
    月16日陳報之前置協商資料等在卷可稽，堪予採認。另查：
  (一)抗告人任職於財團法人利河伯社會福利基金會擔任看護工，
    ，依其其自99年1 月份至99年7 月份各月應發金額總計171,
    410 元（未扣勞健保費及代扣款）等情，業經提出勞工保險
    被保險人投保資料表、薪資明細附卷為證。經核算抗告人99
    年1 月至99年7 月之平均每月薪資收入以24,487元（即1714
    107 ，小數點以下四捨五入，下同）認列，應屬允當。
  (二)次按，直系血親相互間互負扶養之義務、父母對於未成年之
    子女，有保護及教養之權利義務，民法第1114條第1 款、第
    1084條第2 項分別定有明文，故父母對於未成年子女負扶養
    之義務，非僅係法定義務，亦屬人倫之常。抗告人主張其每
    月必要支出之費用，應包含未成年子女之扶養費，自屬合理
    。惟子女扶養費係為父母針對未成年子女所支出各項費用之
    總稱，因抗告人於聲請本件更生時，主張子女伙食費及教育
    等扶養費用，其中長子（民國82年7 月19日生，現就讀高級
    商業職業學校）、長女（民國83年6 月14日生，現就讀高級
    農工職業學校）每學期分別為1 萬5,000 元及1 萬元，因皆
    有助學貸款，故尚須負擔自付額分別為7,000 元及1,000 元
    、次女（民國85年9 月26日生，現就讀國民中學）每學期2,
    000 元，於與配偶平均分擔後，每月平均1,667 元，並提出
    學雜費單據影本為證（見原審卷第9 、46至50頁），原裁定
    已將前揭費用列入每月必要支出費用計算，雖屬的論。然考
    量三名未成年子女仍於就學階段，抗告人及配偶對三名未成
    年子女，除前揭費用外，尚有其他生活支出，故原審逕以抗
    告人所主張之扶養費用，僅包含子女伙食費及教育費費，漏
    未考慮是其他生活支出，容有未洽。本院考量抗告人主張以
    綜合所得稅年度扶養親屬費用扣除額，平均每月每受扶養人
    口支出為6,833 元（82000 ÷12=6833 ），為每子女扶養費
    用之計算標準，尚屬正當，則以抗告人有前述三名未成年子
    女，每月之扶養費與其配偶平均分擔後為1 萬0,250 元（68
    33×3 ÷2=10250 ）。雖抗告人於原審自陳其以配偶名義，
    申請低收入邊緣戶補助款，補助三名未成年子女共1 萬7,40
    0 元，然僅於99年9 月領取一次等語（見原審卷第88頁）。
    可見該補助款尚非長期或定期之補助，再參以抗告人仍有板
    信資產管理股份有限公司之債款金額8 萬5,000 元（未能列
    入金融機構之協商債權）尚未清償，此有債權人清冊附卷可
    憑（見原審卷第73頁）。是以，就前述低收入邊緣戶補助款
    1 萬7,400 元，雖屬子女扶養費用之補助，然因非屬固定之
    補助款，自不宜列入扣抵未成年子女每月平均生活支出之扶
    養費用。再者，本院以抗告人所主張之前述標準計算其應負
    擔之未成年子女扶養費，自應將抗告人於原審所主張之前述
    子女伙食費、教育費用等，歸類於前揭扶養費內。基上所述
    ，抗告人每月薪資2 萬4,487 元，扣除原審所認定及為抗告
    人所不爭執之其本人必要生活支出9,333 元，扣除其應負擔
    子女扶養費1 萬0,250 元，僅餘4,904 元（00000 000000
    00000=4904）可供抗告人支配，且尚須負擔法院強制扣薪，
    足認以抗告人之能力，顯不足以清償協商款項9,222 元。
五、綜上所述，本件以抗告人每月薪資2 萬4,487 元，扣除抗告
    人本人每月必要生活支出9,333 元，及應負擔未成年子女扶
    養費每月1 萬,0250 元，僅餘4,904 可供抗告人支配，足認
    以抗告人之能力，顯不足以負擔每月之協商款項9,222 元。
    是以，本件原裁定未審及至此，而駁回抗告人之聲請，尚有
    未洽。抗告人指摘原裁定不當，求予廢棄，為有理由，爰由
    本院將原裁定廢棄，由原法院另為適當處理。
六、據上論結，本件抗告為有理由，依消費者債務清理條例第15
    條、民事訴訟法第492條，裁定如主文。
中    華    民    國  100    年    2     月    14    日
              民事第一庭   審判長法  官  林芮伶
                                 法  官  周俞宏
                                 法  官  李文輝
以上正本係照原本作成。
本裁定不得再抗告。
中    華    民    國  100    年    2     月    14    日
                                 書記官  王博昭